【裁判字號】    92,重上,109
【裁判日期】    921119
【裁判案由】    返還借款
【裁判全文】
臺灣高等法院民事判決                            九十二年度重上字第一０九號
    上  訴  人  甲○○
    訴訟代理人  朱仲良
                劉宇堂律師
    被  上訴人  乙○○
    訴訟代理人  陳國雄律師
    複  代理人  李孟璟
右當事人間請求返還借款事件，上訴人對於中華民國九十一年十二月三十一日台灣台
北地方法院九十年度重訴字第二七七六號判決提起上訴，經於九十二年十一月五日言
詞辯論終結，本院判決如左：
    主      文
上訴駁回。
第二審訴訟費用由上訴人負擔。
    事      實
甲、上訴人方面：
壹、聲明：
（一）原判決廢棄。
（二）被上訴人在第一審之訴及假執行之聲請均駁回。
貳、陳述：
（一）上訴人曾向被上訴人承租台北市○○路○段四四九號十樓房屋（下稱系爭房屋
      ），惟該屋並非被上訴人所有，後因第三人陳勝霖訴請上訴人遷讓系爭房屋勝
      訴，被上訴人為停止強制執行，乃籌措擔保金新台幣（下同）七百二十萬元，
      以提存代理人身分向原審法院提存該筆款項，嗣上開訴訟終結後經原審法院裁
      定發還擔保金，被上訴人乃邀上訴人至陳國雄律師事務所協商提領，由律師草
      擬協議書，然因被上訴人不願退還不當取得之租金約二百萬元，致協議不成立
      ，是依協議書所列條件即可證明七百二十萬元並非借款。
（二）證人簡暉洪、林賓鶴於原審所稱，均係與被上訴人臨訟串證之詞。
（三）被上訴人主張上訴人向其借用七百二十萬元，為上訴人所否認，其自應就二造
      借貸之意思表示互相一致舉證以實其說，尚不能以金錢之交付即認有借貸關係
      存在。
參、證據：提出房屋租賃契約書、協議書為證。
乙、被上訴人乙○○方面：
壹、聲明：上訴駁回。
貳、陳述：除與原判決記載相同者，茲引用之外，補稱：
一、按本件事實發生之緣由，乃因被上訴人於民國（下同）七十四年間向僑裕豐建設
    實業股份有限公司（下稱僑裕豐公司）購得坐落台北市○○路○段四四九號十樓
    之預售房屋，被上訴人於交屋後即將該屋出租予上訴人，惟實際上該屋竟遭僑裕
    豐公司之合夥人久福建設公司負責人劉龍淵一屋二賣，此部分被上訴人亦曾循法
    律途徑解決，惟僑裕豐公司倒閉，追償無門，並據主張為該房屋所有權人之陳勝
    霖以八十五年民執玄字第一二二五四號之強制執行事件請求並執行遷讓返還房屋
    在案。
二、上訴人為停止台北地方法院八十五年度民執玄字第一二二五四號執行事件之強制
    執行程序，即向台北地方法院聲請准供擔保以停止執行並獲以八十五年度北聲字
    第一六四號裁定准許在案，被上訴人隨即於八十五年十一月十八日貸予上訴人七
    百二十萬元以供前揭擔保提存之用，同時代理上訴人向台灣台北地方法院提存所
    辦理提存事件完畢，復為確保上訴人依約履行返還借款之義務，提存書正本與印
    章亦均由被上訴人保管之。惟查，上開提存之擔保金於八十九年三月二日亦由陳
    勝霖向台北地方法院聲請以八十九年度民執甲字第二０八六號函執行其中之七十
    六萬五千七百七十八元及自八十八年四月廿九日起至清償日止，按年息百分之五
    計算之違約金並執行費五千七百元確定在案，至未受執行之擔保金餘額，亦經台
    灣台北地方法院以八十九年聲字第二四０七號裁定確定准予取回在案。
三、再按上訴人於上訴理由狀中除自承被上訴人籌措該款外，上訴人向被上訴人借款
    七百二十萬元之事實，亦經證人簡暉洪於原審到庭結證屬實，而證人林賓鶴於原
    審亦到庭結證稱「（你知道系爭借款的情形？）我有聽到原告、被告及陳明龍在
    談被告要向原告借錢去辦理提存七百二十萬元的事情」等語明確，而上開二證人
    之證詞亦據原審判決採信在案無誤，不容上訴人空言否認。
參、證據：援用原審所提證據，並聲請訊問證人陳明龍。（本院卷第六二頁）
丙、本院依職權向台灣台北地方法院調閱八十六年度訴字第一二一０號甲○○與陳勝
    霖間第三人異議之訴全案卷宗。
    理      由
一、被上訴人起訴主張：上訴人為停止原審法院八十五年度民執玄字第一二二五四號
    執行事件之強制執行程序，經該院以八十五年度北聲字第一六四號裁定准許供擔
    保停止執行後，上訴人於八十五年十一月十八日向伊借得七百二十萬元以供擔保
    提存之用，並約定在上訴人對陳勝霖所提第三人異議之訴訴訟終結後即應返還，
    並由伊代理上訴人向法院提存所辦理提存完畢，為確保上訴人依約履行返還借款
    ，故提存書正本與印章均交由伊保管。嗣第三人異議之訴訴訟終結後，陳勝霖對
    上訴人提起損害賠償之訴勝訴確定，上開擔保金業經陳勝霖聲請執行其中一部份
    金額完畢，至剩餘擔保金六百三十九萬六千一百零八元，亦經原審法院以八十九
    年度聲字第二四○七號裁定准予發還確定，詎上訴人迄未返還七百二十萬元，爰
    本於借貸之法律關係請求判決命上訴人給付七百二十萬元本息之判決。
二、上訴人則以：系爭款項非借款，乃被上訴人為停止原審八十五年度民執玄字第一
    二二五四號強制執行程序，依八十五年度北聲字第一六四號停止執行裁定，由被
    上訴人籌措款項，以伊之名義辦理提存，兩造間並無借貸關係等語，資為抗辯。
    （按原審就被上訴人請求給付七百二十萬元及自九十年十二月二十五日起之法定
    遲延利息，判決准許，就其餘法定利息之請求，則駁回被上訴人之請求，被上訴
    人就其敗訴部分未據聲明不服，此部分即告確定）
三、被上訴人主張之事實，業據其提出原審八十五年度存字第五○六二號提存書、八
    十九年度聲字第二四○七號民事裁定、民事裁定確定證明書、訴外人陳明龍出具
    之證明書各一紙、台北區中小企業銀行八十五年十一月十八日取款憑條三紙為證
    ，並經原審法院調閱該院八十五年度北聲字第一六四號、八十九年度執字第二○
    八六號、八十九年度聲字第二四○七號卷宗，由本院依職權調閱八十六年訴字第
    一二一○號第三人異議之訴卷宗查明無訛，而上訴人對於以伊名義向法院辦理提
    存之擔保金七百二十萬元係由被上訴人所提供一節不爭執，自堪信系爭擔保金係
    被上訴人所有。上訴人雖否認兩造間就該筆擔保金有借貸之意思，惟查，該筆擔
    保金是由上訴人向被上訴人借貸，並授權其舅舅陳明龍辦理提存事，業據証人簡
    暉洪、林賓鶴在原審到庭証明在卷（見原審卷第一二三、五八頁），並有被上訴
    人所提出由陳明龍出具之証明書一紙在卷可憑（見原審卷第十頁），上訴人雖否
    認証人簡暉洪、林賓鶴之証言，惟對於陳明龍所出具之証明書一紙，並未加否認
    ，則參諸陳明龍所出具之証明書內容，以及系爭提存款之提存書正本及上訴人之
    印章均由被上人保管之事實（見原審卷第一一六頁），堪認被上訴人之主張為真
    。按所謂消費借貸者，謂當事人一方移轉金錢或其他代替物之所有權於他方，而
    約定他方以種類、品質、數量相同之物返還，民法第四百七十四條第一項定有明
    文，被上訴人提供金錢與上訴人辦理提存，以停止強制執行程序，並約定日後返
    還該擔保金，依前所述，即屬消費借貸，上訴人否認兩造間有借貸之意思，顯不
    足採。次按，借用人應於約定期限內返還與借用物種類、品質、數量相同之物，
    同法第四百七十八條亦有規定，系爭擔保金既約定於第三人異議之訴終結後返還
    ，而上訴人與陳勝霖間之第三人異議之訴已於八十七年十一月二十七日敗訴確定
    之事實，亦經本院調卷查明，則被上訴人請求上訴人返還系爭借款七百二十萬元
    ，自應准許。
四、從而，被上訴人依借貸之法律關係，請求上訴人返還借款七百二十萬元，及自起
    訴狀繕本送達上訴人之翌日即九十年十二月二十五日起至清償日止，按年息百分
    之五計算之利息，應予准許。原審所為上訴人敗訴之判決，並無不合，上訴論旨
    指摘原判決不當，求予廢棄改判，為無理由。
據上論結，本件上訴為無理由，依民事訴訟法第四百四十九條第一項、第七十八條，
判決如主文。
中      華      民      國    九十二    年     十一     月     十九     日
                              民事第四庭
                                  審判長法  官  楊  豐  卿
                                        法  官  林  金  吾
                                        法  官  張      蘭
正本係照原本作成。
如不服本判決，應於收受送達後二十日內向本院提出上訴書狀，其未表明上訴理由者
，應於提出上訴後二十日內向本院補提理由書狀（均須按他造當事人之人數附繕本）
上訴時應提出委任律師或具有律師資格之人之委任狀；委任有律師資格者，另應附具
律師資格證書及釋明委任人與受任人有民事訴訟法第四百六十六條之一第一項但書或
第二項（詳附註）所定關係之釋明文書影本。
中      華      民      國    九十一    年     十一     月     二十     日
                                        書記官  應  瑞  霞
附註：
民事訴訟法第四百六十六條之一（第一項、第二項）：
對於第二審判決上訴，上訴人應委任律師為訴訟代理人。但上訴人或其他法定代理人
具有律師資格者，不在此限。
上訴人之配偶、三親等內之血親、二親等內之姻親，或上訴人為法人、中央或地方機
關時，其所屬專任人員具有律師資格並經法院認為適當者，亦得為第三審訴訟代理人
。


司法院資訊處製作；財團法人民間司法改革基金會備份。
